【裁判字號】    99,抗,192
【裁判日期】    991006
【裁判案由】    本票裁定
【裁判全文】
臺灣臺北地方法院民事裁定               99年度抗字第192號
抗  告  人  拓興營造有限公司
法定代理人  甲○○
相  對  人  大朝工程實業有限公司
法定代理人  乙○○
上列當事人間聲請本票准許強制執行事件，抗告人對於中華民國
99年9月3日本院所為之99年度司票字第8401號民事裁定提起抗告
，本院裁定如下：
    主  文
抗告駁回。
抗告程序費用新臺幣壹仟元由抗告人負擔。
    理  由
一、按執票人向本票發票人行使追索權時，得聲請法院裁定後強
    制執行，票據法第 123條定有明文。次按本票執票人，依票
    據法第 123條規定，聲請法院裁定許可對發票人之強制執行
    ，係屬非訟事件，此項聲請之裁定，及抗告法院之裁定，僅
    依非訟事件程序，就本票形式上之要件是否具備予以審查為
    已足，並無確定實體上法律關係存否之效力，如發票人就票
    據債務之存否或數額有爭執時，應由發票人提起確認之訴，
    以資解決（最高法院57台抗字第76號、56年台抗字第 714號
    判例意旨參照）。再按，付款人付款時，得要求執票人記載
    收訖字樣，簽名為證，並交出匯票。付款人為一部分之付款
    時，得要求執票人在票上記載所收金額，並另給收據。票據
    法第74條定有明文。前開規定依同法第 124條之規定，於本
    票準用之。
二、本件相對人主張：伊執有抗告人為發票人，如原裁定所示之
    本票一紙，並免除作成拒絕證書，詎屆期提示未獲付款，依
    票據法第 123條聲請裁定許可強制執行等情，已據提出本票
    一紙為證，經原審依首開規定形式審酌相對人提出之系爭本
    後後，裁定予以准許。
三、本件抗告意旨略以：系爭本票抗告人已於民國98年 5月25日
    付款予相對人，依票據法第3條、第120條之規定，系爭本票
    所表彰之權利，業因抗告人付款而告消滅，相對人就已支付
    之本票復為請求票面金額，自難認於法有據，是原裁定不當
    ，應予撤銷云云，並聲明原裁定廢棄。
四、經查，相對人主張之事實，業據提出本票一紙為證，而原審
    就系爭本票為形式上之審查，認其已具備本票各項記載事項
    ，合於票據法第 120條規定，屬有效之本票，且該本票上復
    無記載執票人已收受金額或收訖字樣，乃裁定准許強制執行
    ，並無不合。至於抗告人所辯已給付票款部分，核屬票據債
    務存否或已否清償之實體爭執，揆諸上開說明，應由抗告人
    提起確認之訴，以資解決，不得於非訟事件程序中為此爭執
    ，抗告法院亦不得予以審究。從而，抗告意旨指摘原裁定不
    當，求予廢棄，為無理由，應予駁回。
五、據上論結，本件抗告為無理由，爰依非訟事件法第46條、第
    21條第2項、第24條第1項，民事訴訟法第495條之1第1項、
    第449條第1項、第78條，裁定如主文。
中    華    民    國    99    年    10    月    6     日
                  民事第三庭    審判長法  官  郭美杏
                                      法  官  林惠霞
                                      法  官  曾益盛
以上正本係照原本作成。
本裁定不得再抗告。
中    華    民    國    99    年    10    月    6     日
                                      書記官  蔡月女

司法院資訊處製作；財團法人民間司法改革基金會備份。
